【裁判字號】    90,上易,629
【裁判日期】    891218
【裁判案由】    動產擔保交易法
【裁判全文】
臺灣高等法院刑事判決                              九十年度上易字第六二九號
    上 訴 人
    即 被 告  乙○○
右上訴人因違反動產擔保交易法案件，不服臺灣板橋地方法院八十九年度易字第四一
四一號，中華民國八十九年十二月十八日第一審判決（起訴案號：臺灣板橋地方法院
檢察署八十九年年度偵字第一一一三號）提起上訴，本院判決如左：
    主  文
上訴駁回。
    事  實
一、乙○○於民國（下同）八十五年十月間，因重利罪被提起公訴，經本院以八十六
    年度上訴字第二四七一號判處有期徒刑四月確定，於八十九年九月二十三日執行
    完畢（不成立累犯）。其於八十七年九月十七日，以分期付款附條件買賣之方式
    ，向設於臺北市○○○路○段八六號之「歌林股份有限公司」所屬新莊服務站（
    下稱歌林公司）購買歌林牌電視機（規格型式為２９Ｃ—Ｘ６○ＴＷ）一台，雙
    方並訂立附條件買賣契約書，約定總價款為新臺幣（下同）三萬三千四百元，除
    頭期款三千四百元外，其餘款項分十三期給付，並約定每月一期，須繳交分期款
    二千五百元，於每月十五日前繳付，且標的物應置放在臺北縣板橋市○○路九三
    號十樓之約定處所，在價金未付清前，標的物之所有權仍屬出賣人歌林公司所有
    ，買受人僅得依約占有使用，不得任意遷移、出賣、出質、移轉、抵押或為其他
    處分，為動產擔保交易之債務人。詎乙○○於占有上開電視機之後，僅給付前六
    期分期款一萬五千九百元，並自八十八年四月十五日之第七期起，即拒不給付其
    餘款項一萬七千五百元，並於八十八年間某日（確實日期不詳），意圖為自己不
    法之利益，將上開電視機出賣予不明之友人，使債權人歌林公司追索無著，致生
    損害於歌林公司。
二、案經被害人歌林公司代表人甲○○訴請臺灣板橋地方法院檢察署檢察官偵查起訴
    。
    理  由
一、訊據上訴人即被告乙○○，固坦承其在右揭時地有與被害人歌林公司訂立附條件
    買賣契約購買前開電視機一台，且除頭期款外僅各給付前六期分期款之事實，惟
    矢口否認係故意不續繳分期款且將上開電視機出賣予不明第三人，辯稱：其因搬
    家才未續繳其餘款項，又前開電視機係伊朋友王秀愛以伊名義購買，其僅為名義
    上買受人，伊朋友要搬移時，有向告訴人公司講，其等也有同意，目前餘款已經
    清償云云。
二、惟查：
（一）右揭事實業據被害人歌林公司代理人劉榮林在原審審理中指訴綦詳，並有被告
      簽章之歌林電器製品附條件買賣契約書（含本票一紙）、歌林股份有限公司銷
      貨傳票各一紙附於臺灣板橋地方法院檢察署八十八年度偵字第一九三六○號偵
      查卷可稽，又被告在偵查中已自承該電視機已拿給朋友抵債等語（見臺灣板橋
      地方法院檢察署八十九年度偵緝字第一一一三號偵查卷第三頁背面），應堪徵
      信。
（二）被告雖於原審審理中另稱：該電視機係替王秀愛購買，可能是王女在八十八年
      間某日拿給別人等語（見原審法院八十九年十二月四日審判筆錄），惟被告依
      卷附附條件買賣契約書所載，既係該契約之名義上買受人，縱使如被告所言王
      秀愛乃實質買受人，然被告既與被害人簽訂附條件買賣契約書，表示願遵守契
      約內所載雙方約定之條款，即負有按期繳付分期價款，亦即不得任意將標的物
      為遷移、出賣、出質、移轉、抵押或為其他處分之義務，詎被告竟違背上開義
      務，未經債權人歌林公司同意，逕自私下將標的物之電視機出賣予第三人，嗣
      又未繼續按期繳納分期價款，以此圖得出賣電視機之價金及延遲付款之不法利
      益，並致債權人歌林公司追討無著受有損害，被告仍不能脫免其罪責。是被告
      所辯要係事後諉卸刑責之詞，不足採信，本案事證已臻明確，被告違反動產擔
      保交易法之犯行，洵堪認定，應依法論科。
三、核被告所為，係犯動產擔保交易法第三十八條之動產擔保交易之債務人，意圖不
    法利益，將標的物「出賣」，致生損害於債權人罪。公訴意旨認應依同法條之動
    產擔保交易之債務人，意圖不法利益，將標的物「出質」，致生損害於債權人罪
    處斷，尚有未洽，惟公訴人起訴之法條同一，故毋庸變更起訴法條，附此敘明。
    原審援引動產擔保交易法第三十八條、刑法第十一條前段、第四十一條，罰金罰
    鍰提高標準條例第一條前段、第二條，爰審酌被告犯罪之動機、目的、手段、所
    生之損害，暨其已清償所欠歌林公司之款項，有債務清償和解書一紙附卷可稽，
    歌林公司代理人劉榮林亦當庭表示願原諒被告，此有原審法院八十九年十二月四
    日審判筆錄在卷可參等一切情狀，量處有期徒刑參月，如易科罰金以三百元折算
    一日之折算標準，經核其認事用法均無不合。本件被告之上訴意旨否認犯罪，難
    認為有理由，應予駁回。
四、公訴意旨另以：被告乙○○於前開時地，亦向歌林公司以分期付款附條件買賣之
    方式，購買洗衣機（聲請簡易判決處刑書事實欄誤載為電冰箱）一台【規格型式
    為ＢＷ—１○○８Ｐ（Ｋ）】，並訂立附條件買賣契約書，約定總價款分別為一
    萬九千三百元，除頭期款為二千二百元外，其餘款項分十期給付，並約定每月一
    期，須繳交分期款為一千九百元，於每月十五日前繳付，且標的物應停放在臺北
    縣板橋市○○路九三號十樓，在價金未付清前，標的物之所有權仍屬出賣人歌林
    公司所有，買受人僅得依約占有使用，不得任意遷移、出賣、出質、移轉、抵押
    或為其他處分，為動產擔保交易之債務人。詎被告乙○○於占有上開洗衣機之後
    ，僅給付前六期分期款一萬一千七百元，並自八十八年四月十五日之第七期起，
    即拒不給付洗衣機其餘七千六百元之剩餘款項，並於八十八年間某日，意圖為自
    己不法之利益，將上開洗衣機遷移，使債權人歌林公司追索無著，致生損害於歌
    林公司，因認被告此部分亦涉犯動產擔保交易法第三十八條之罪嫌云云。惟查，
    依卷附附條件買賣契約書所載，該洗衣機之約定存放地點原為臺北縣板橋市○○
    路九三號十樓之王秀愛住處，嗣八十八年間某日該洗衣機隨同王秀愛從上開地點
    搬家遷移至臺北縣樹林市○○街三十巷二三號三樓，被告即附條件買賣契約之債
    務人隨即向債權人歌林公司陳報，並經歌林公司同意後，將該洗衣機之約定存放
    地點改為臺北縣樹林市○○街三十巷二三號三樓，此為歌林公司代理人劉榮林於
    原審審理時所不否認，故被告既已徵得債權人歌林公司同意，即無何意圖不法之
    利益，而將該洗衣機遷移至他處之犯行。此外，復查無其他積極證據足以證明被
    告此部分行為有何違反動產擔保交易法之犯行，應認此部分犯罪尚屬不能證明，
    原應為無罪之諭知，惟公訴意旨認此部分與前開有罪部分有裁判上一罪關係，爰
    不另為無罪之諭知，並此敘明。
據上論斷，應依刑事訴訟法第三百六十八條，判決如主文。
本案經檢察官張秋雲到庭執行職務。
中      華      民      國    九十    年      三     月     二十     日
                              台灣高等法院刑事第十六庭
                                  審判長法  官  許  增  男
                                        法  官  黃  鴻  昌
                                        法  官  蔡  彩  貞
右正本證明與原本無異。
不得上訴。
                                        書記官  高  柑  柏
中      華      民      國    九十    年      三     月     二十     日
附錄本案論罪科刑法條全文：
動產擔保交易法第三十八條
動產擔保交易之債務人，意圖不法之利益，將標的物遷移、出賣、出質、移轉、抵押
或為其他處分，致生損害於債權人者，處三年以下有期徒刑、拘役或科或併科六千元
以下罰金。


司法院資訊處製作；財團法人民間司法改革基金會備份。
